【裁判字號】    97,交聲,120
【裁判日期】    970425
【裁判案由】    違反道路交通管理處罰條例聲明異議
【裁判全文】
臺灣桃園地方法院交通事件裁定     97年度交聲字第120號
原處分機關  交通部公路總局新竹區監理所桃園監理站
異  議  人
即受處分人  甲○○
上列異議人即受處分人因違反道路交通管理處罰條例案件，對於
交通部公路總局新竹區監理所桃園監理站民國96年4 月27日所為
之處分（原處分案號：桃監裁罰字第裁00－000000000 號），聲
明異議，本院裁定如下：
    主  文
異議駁回。
    理  由
一、原處分及聲明異議意旨略以：異議人即受處分人甲○○自民
    國95年12月19日起至96年3 月22日止，累計違規點數共6 點
    （紅燈右轉3 點、闖紅燈3 點），爰依道路交通管理處罰條
    例第63條之規定，於96年4 月27日以桃監裁罰字第裁00－00
    0000000 號裁決書（下稱本案裁決書）裁處異議人吊扣駕駛
    執照1 個月，並因接受道路交通安全講習，又因異議人未於
    96年6 月11日前繳送駕駛執照，而遭原處分機關以同一裁決
    書裁處自96年6 月12日起易處吊銷，並逕行註銷駕駛執照，
    一年內不得重新考領。惟異議人稱：從未曾收受原處分機關
    所為之本案裁決書，也未接獲通知，根本無從知悉已遭原處
    分機關吊扣駕駛執照，甚而註銷駕駛執照之事，故原處分所
    為之處分顯有違誤，異議人深感不服，特具狀聲明異議，請
    求鈞院撤銷原處分云云。
二、按受處分人不服道路交通管理處罰條例第8 條所定主管機關
    所為之處罰者，得於接到裁決書之翌日起20日內，向管轄地
    方法院聲明異議；又交通法庭認聲明異議不合法律上之程式
    ，且其不合法律上之程式無從補正者，應以裁定駁回之，道
    路交通管理處罰條例第87條第1 項、道路交通案件處理辦法
    第18條分別定有明文，且依上開規定向管轄法院聲明異議之
    期間，自裁決送達之翌日起算，並得依法扣除在途期間。次
    按處理違反道路交通管理事件，有關文書送達之程序，依行
    政程序法之規定，違反道路交通管理事件統一裁罰標準及處
    理細則第5 條已有明文規定。而按送達，於應受送達人之住
    居所、事務所或營業所為之；於應送達處所不獲會晤應受送
    達人時，得將文書付與有辨別事理能力之同居人、受僱人或
    應送達處所之接收郵件人員。應受送達人或其同居人、受僱
    人、接收郵件人員無正當理由拒絕收領文書時，得將文書留
    置於應送達處所，以為送達；又送達不能依前二條規定為之
    者，得將文書寄存送達地之地方自治或警察機關，並作送達
    通知書兩份，一份黏貼於應受送達人住居所、事務所、營業
    所或其就業處所門首，另一份交由鄰居轉交或置於該送達處
    所信箱或其他適當位置，以為送達。前項情形，由郵政機關
    為送達者，得將文書寄存於送達地之郵政機關，行政程序法
    第72條第1 項前段、第73條第1 項、第3 項及第74條第1 項
    、第2 項均有明文；另查民事訴訟文書之寄存送達，依民事
    訴訟法第138 條第2 項規定，自寄存之日起，經10日發生效
    力，此乃慮及應受送達人未必能即時領取訴訟文書而知悉其
    內容，故特設此規定以保障其權益，行政程序法雖未如前述
    民事訴訟法增設第138 條第2 項規定，但基於保障應受送達
    人權益之同一理由，解釋上應認為有上開規定之類推適用，
    均合先敘明。
三、經查：
  (一)按上開各該法律明文規定所稱之「住所」，固不以應受送達
    人設籍之戶籍地為唯一標準，然因住所不以登記為要件，故
    認定送達地點是否為應受送達人之「住所」，自應以戶籍地
    、應受送達人有無陳明其他住居所暨其有無特別表示不以戶
    籍地為其住所之意思等事實綜合判斷。查異議人於71年9 月
    1 日起，即設籍在桃園縣八德市○○路○ 段1507巷15號，迄
    今未曾遷移戶籍，且曾於91年6 月18日變更為戶長，雖94年
    9 月20日與配偶馮漢妮離婚，但迄今，包括張文馨（異議人
    之長女）、張麥（異議人之母）、張志詮（異議人之長男）
    、馮漢妮（異議人之前配偶）在內，均仍設籍在該處，此有
    異議人全戶戶籍資料查詢結果1 件在卷可稽；雖異議人於本
    院訊問時到庭陳稱該址目前只有父親張光宗居住在該處，惟
    其臥病在床，另有外勞照顧，異議人自己跟其他家人都住在
    僑愛一街之址等語，然異議人自承從未至監理機關辦理過地
    址變更，顯見雖其另設居所，但仍未曾有遷移戶籍而廢止該
    介壽路住所之意，參諸我國駕照及行照背面均有明顯之「住
    （地）址變更」之欄位，其用意乃提醒持照人如有住所變更
    ，務必及時陳報，以利各該交通文書之送達無誤，歷次換照
    時，亦有再次填載新設住居址之機會，被告身為計程車駕駛
    ，又何能推諉表示自己不知此一事實？且依其所述，縱使異
    議人平日未居住在該戶籍址，但因父親仍居住在該處，且另
    有外勞照料，自非完全無從收取相關訴訟或裁決文書，異議
    人雖稱自己鮮少前往該處，但仍無礙於相關文書送達後可及
    時通知異議人前往領取（衡諸常情，支付外勞薪水或有何緊
    急情況，勢必得由外勞親自聯絡異議人或其家人，則縱使異
    議人父親臥病在床，又豈會使得交通文書或送達通知書送達
    至該戶籍地後無人處理？），則綜參上開各節，當認異議人
    除長年設籍於該址外，並無任何廢止該住所之意，亦未曾向
    監理機關陳明住所變更（例如可陳明變更至異議人所稱之車
    行），是當認上開戶籍地仍為異議人之合法住所無疑。
  (二)承上，本案裁決書業於96年5 月7 日送達至異議人上開設籍
    之住所，因未獲會晤本人，亦無受領文書之同居人、受僱人
    或應送達處所之接收郵件人員，故將送達通知書2 份，1 份
    黏貼於應受送達人門首，另1 份置於該處信箱，並將裁決書
    寄存於台灣郵政股份有限公司八德更寮腳郵局（桃園18支局
    ），此有桃園監理站送達證書影本乙紙附卷可佐，揆諸上開
    寄存送達之各該規定，該裁決書自寄存之日起算10日（即96
    年5 月17日），已生合法送達之效力。異議人對該裁決如有
    不服，其20日之合法提出異議期間即自96年5 月18日起算至
    96年6 月8 日止（加計在途期間1 日），異議人竟遲至97年
    1 月31日始具狀異議送達本院，此有蓋有本院收狀戳章之異
    議人聲明異議狀1 件在卷可稽，則依據首揭規定，異議人之
    本件聲明異議，已然逾期，顯然不合法律上程式，且無從補
    正，自應從程序上予以駁回，尚無從審酌異議人聲明異議時
    所提出之實體理由，併此指明。
三、據上論斷，應依道路交通管理處罰條例第87條第2 項，道路
    交通案件處理辦法第18條前段，裁定如主文。
中    華    民    國    97    年    4     月    25    日
                  交通法庭    法  官  吳勇毅
以上正本證明與原本無異。
如不服本裁定，應於裁定送達後5 日內向本院提出抗告狀。
                              書記官  羅婉榕
中    華    民    國    97    年    4     月    25    日


司法院資訊處製作；財團法人民間司法改革基金會備份。
